【裁判字號】    97,消債抗,57
【裁判日期】    980211
【裁判案由】    更生事件
【裁判全文】
臺灣板橋地方法院民事裁定           97年度消債抗字第57號
抗  告  人  乙○○
上列抗告人因消費者債務清理事件聲請更生，對於中華民國97年
6月26日本院97年度消債更字第123號民事裁定提起抗告，本院裁
定如下：
    主  文
抗告駁回。
抗告程序費用新臺幣壹仟元由抗告人負擔。
    理  由
一、本件原聲請意旨及抗告意旨略以：抗告人違反與金融機構所
    成立之協商而毀諾，係因原任職於英傑室家有限公司（以下
    簡稱英傑公司），因該公司於94年10月宣佈倒閉而失業，直
    至97年1月5日始有工作，抗告人每月薪資僅30,000元，需扶
    養二名幼子，支付抗告人母親幼子之照顧費10,000元，而抗
    告人之妻子每月薪資雖有35, 000 元，本身亦有卡債，養家
    活口已遭逢困境，無法繼續繳納協商金額履行有重大困難，
    因當時未要求公司出具離職證明書，請求鈞院依據消費者債
    務清理條例第9 條之規定依職權調查，且消費者債務清理條
    例之立法意旨在於陷於經濟困境有復甦之機會，抗告人積極
    尋求可負擔之償債管道，使抗告人在經濟上重生，為此提起
    本件抗告等語，並聲明：原裁定廢棄，並裁定准許抗告人開
    始更生程序。
二、按債務人對於金融機構因消費借貸、自用住宅借款、信用卡
    或現金卡契約而負債務，在聲請更生或清算前，應提出債權
    人清冊，以書面向最大債權金融機構請求協商債務清償方案
    並表明共同協商之意旨，消費者債務清理條例第151 條第1
    項定有明文。次按債務人與金融機構協商成立者，不得聲請
    更生或清算，但因不可歸責於己之事由，致履行顯有重大困
    難者，不在此限；消費者債務清理條例施行前，債務人依金
    融主管機關協調成立之中華民國銀行公會會員辦理消費金融
    案件無擔保債務協商機制與金融機構成立之協商，準用前項
    之規定，消費者債務清理條例第151 條第5 項、第6 項亦分
    別有明文可參。又聲請更生或清算不合程式或不備其他要件
    者，法院應以裁定駁回之，但其情形可以補正者，法院應定
    期間先命補正，復為同條例第8 條所明定。
三、經查：
(一)抗告人於96年1月25日與銀行成立協商時所提出之收入證明切
  結書所載抗告人於96年1月25日即已任職於永慶家具公司（以
  下簡稱永慶公司），每月薪資為30,000元（見原審卷頁13），
  而本院依職權函詢永慶公司，雖稱抗告人於97年1月始到職，
  有該公司之函文在卷可按（見本院卷頁26），顯與抗告人所載
  前揭收入證明切結書所載之到職日期不符，且抗告人於97年10
  月14日具狀陳報於94年間10月因英傑公司倒閉而失業，應係協
  商成立前所發生之事實，準此，抗告人於96年1月25日協商成
  立時至96年7 月毀諾時即已任職於永慶公司，自96年2 月10日
  起至96年7 月10日止，已履行協商金額長達6 個月，因此，抗
  告人主張其於協商成立後失業，致有不可歸責於己之事實致不
  能履行云云，顯與事實不符。
(二)抗告人於原審具狀聲請更生時併提出財產及收入狀況說明書，
  主張其每月必要家計支出為20,000元，支付父母扶養費每月
  5,000元，復於97年6月10日具狀陳報每月支出為33,846元，每
  月收入已無法同時支付必要支出及償還協商金額等語，然而，
  本院審酌下情，認抗告人並無不能履行協商條件之情事：
1.民法第1117條第1項規定，受扶養權利者，以不能維持生活而
  無謀生能力者為限。而同條第二項規定：前項無謀生能力之限
  制，於直系血親尊親屬不適用之，即直系血親尊親屬受扶養者
  ，仍須以不能維持生活者為限（最高法院87年度台上字第1696
  號判決意旨）。抗告人雖主張扶養父親丙○○、甲○○每月支
  出扶養費5,000 元，然本院依職權查詢丙○○及甲○○之財產
  狀況，丙○○有房地各一筆及薪資、執行業務所得，甲○○則
  有房地各一筆及租賃所得，有稅務電子閘門財產所得調件明細
  表各一紙可按（見本院卷），並無不能維持生活之情形，抗告
  人主張其每月必須支出扶養費5,000 元部分，應予剔除。
2.抗告人主張其每月必須負擔家計20,000元，抗告人與妻子各負
  擔一半之家計應為10,000元，然以抗告人每月收入30,000元，
  扣除10,000元，尚餘20,000元，自有餘力支出每月協商償還金
  額15,997元，並無不能履行之情形。
3.參諸消費者債務清理條例第151條第5項之立法理由可知，債務
  清償方案成立後，固由債務人按其條件履行，惟需於其後發生
  情事變更，在清償期間收入或收益不如預期，致該方案履行困
  難甚或履行不能，因不可歸責於己，始能聲請更生或清算。此
  項規定旨在避免債務人任意毀諾已成立之協商，濫用更生或清
  算之裁判上債務清理程序，蓋以債務清償方案係經當事人行使
  程序選擇權所為之債務清理契約，債務人應受該成立之協議所
  拘束。債務人既已與金融機構協商成立，如認該協商方案履行
  有其他不適當情形，自仍應再循協商途徑謀求解決，況前揭支
  出扶養費及家計支出，應於協商成立時即已存在之事實，抗告
  人於協商成立時即已預期，並非於協商成立後始發生，致協商
  方案履行困難，因此，抗告人即應受該協商方案之拘束。
4.此外，抗告人於96年1 月25日協商成立時每月薪資為30,000元
  ，於本件聲請更生時即97年1 月迄今，每月薪資仍為30,000元
  ，有收入證明切結書、永慶公司之函文可按，並無收入減少之
  情形，抗告人並未舉證證明其於協商成立後確有收入減少或支
  出增加以致無法履行協商條件之情事，則其單方面拒不依協商
  條件履行，顯難認為有何不可歸責於己之事由存在。
四、綜上所述，抗告人既未能舉證證明其有不可歸責於己致依協
    商條件顯有重大困難之情事存在，則其聲請本件更生，即未
    符合消費者債務清理條例第151 條第5 項、第6 項所定要件
    ，於法自難准許。原審裁定駁回抗告人所為更生之聲請，並
    無違誤，抗告意旨指摘原裁定為不當，求予廢棄，為無理由
    ，應予駁回。
五、據上論結，本件抗告為無理由，依消費者債務清理條例第15
    條，民事訴訟法第495 條之1 第1 項、第449 條第1 項、第
    95條、第78條，裁定如主文。
中    華    民    國    98    年    2     月    11    日
                  民事第三庭審判長法  官  朱耀平
                                  法  官  許月珍
                                  法  官  徐玉玲
上為正本係照原本作成
對本裁定不得抗告。
中    華    民    國    98    年    2     月    12    日
                                  書記官  陳靜怡


司法院資訊處製作；財團法人民間司法改革基金會備份。
